【裁判字號】    97,交聲,3073
【裁判日期】    971211
【裁判案由】    違反道路交通管理處罰條例聲明異議
【裁判全文】
臺灣臺北地方法院交通事件裁定        97年度交聲字第3073號
原處分機關  臺北市交通事件裁決所
異  議  人
即受處分人  甲○○
上列異議人即受處分人因違反道路交通管理處罰條例案件，對於
臺北市交通事件裁決所中華民國九十七年十一月十四日所為之處
分（原處分：北市裁罰字第裁二二－ＣＧ0000000號），
聲明異議，本院裁定如下：
    主  文
異議駁回。
    理  由
一、按行車前應注意，汽車駕駛人及前座乘客均應繫妥安全帶。
    又汽車行駛於道路上，其汽車駕駛人或前座乘客未繫安全帶
    者，處駕駛人新臺幣（下同）一千五百元罰鍰；其實施及宣
    導辦法，由交通部定之，道路交通安全規則第八十九條第一
    項第五款、道路交通管理處罰條例第三十一條第一項分別定
    有明文。次按「汽車行駛於道路上，其汽車駕駛人及前座乘
    客，應依下列規定使用安全帶：一、安全帶及相關配件必須
    齊全，並無毀損、鬆脫或變更之情事。二、每條安全帶僅供
    一人使用。三、安全帶之帶扣應確實緊扣，安全帶無扭曲或
    反轉，鬆緊度保持適宜；腰部安全帶置於腰部以下，肩部安
    全帶固定位置應依個人調整，避免安全帶纏繞經過頸部，且
    應置手臂上端以上。」汽車駕駛人及前座乘客繫安全帶實施
    及宣導辦法第三條第一項亦定有明文。
二、異議人即受處分人甲○○於民國九十七年八月二日上午八時
    二十八分許，駕駛車牌號碼ＫＰ－九八九三號自用小客車，
    行經臺北縣深坑鄉阿柔洋六四號右方十五公尺處，因駕駛人
    未依規定方式繫用安全帶之違規行為，經警拍照逕行掣單舉
    發，嗣受處分人於應到案日期（即九十七年九月十二日）前
    向原處分機關即臺北市交通事件裁決所提出申訴，經原處分
    機關函請原舉發機關即臺北縣政府警察局調查結果，仍認受
    處分人有上開違規行為，原處分機關乃依道路交通管理處罰
    條例第三十一第一項及違反道路交通管理事件管理事件統一
    裁罰基準表，於九十七年十一月十四日，以北市裁罰字第裁
    二二－ＣＧ0000000號裁決書裁處受處分人罰鍰一千
    五百元。
三、本件受處分人就其於前揭時地駕駛上開車號自小客車之事實
    並不爭執，惟否認有何違反道路交通管理處罰條例之行為，
    提出聲明異議意旨略以：本人所駕駛之自小客車廠牌及型式
    為ＴＯＹＯＴＡ  ＣＡＭＲＹ  ＬＥ，此型車輛安全帶之規
    格係駕駛座自動上帶式（Ｓｅａｔｂｅｌｔ，Ｄｒｉｖｅｒ
    Ａｕｔｏｍａｔｉｃ）即汽車前座之安全帶係「自動繫上」
    無須人為操作，俟關上車門「安全帶繫上燈」熄滅，始可發
    動車子，若無上述動作，該車安全裝置自動閉鎖，無法啟動
    引擎，故絕無人為疏失、不繫安全帶之理，且本案拍攝時切
    入角度、照門、折射、速率、光圈及其他足以影響產生「量
    測不確定度」，亦產生實質上之嚴重差異云云。惟查：
  (一)前揭道路交通管理處罰條例條文係以駕駛人未繫安全帶為違
    規態樣，其立法意旨在保障駕駛人及前座乘客之行車安全，
    避免於事故發生時造成更嚴重之生命、身體損害，則所謂「
    未繫安全帶」之意義，應包括完全未繫者及未依使用方法繫
    妥者，又依同條例授權訂定之道路交通安全規則第三十九條
    第十一款後段、第三十九條之一第十款後段亦僅規定：「各
    類車前排及小客車全部座位應裝置安全帶」、「八十年七月
    一日以後新登記領照之各類車前排及小客車全部座位安全帶
    完備」，交通部就此亦函釋以：有關小客車駕駛人或前座乘
    客使用汽車專用安全帶之扣繫應原依照設計規定操作，小客
    車前排兩側應為三點式之安全帶，並扣繫完善，此有卷附交
    通部八十七年十一月十三日交路（八七）字第０四九一六一
    號函可資參照。
  (二)受處分人於九十七年八月二日上午八時二十八分許，駕駛上
    開車號之自用小客車，行經臺北縣深坑鄉阿柔洋六四號右方
    十五公尺處時，經警拍照逕行舉發其未依規定方式繫妥安全
    帶之違規事實，有裁罰明細資料查詢單乙紙及採證照片二紙
    在卷可稽。且觀諸卷附原比例採證照片及放大之採證照片，
    明顯可辨識受處分人身著淺色上衣，於前揭時地駕駛上開車
    號自用小客車時，未將肩部安全帶置於手臂上端以上，左肩
    至胸前間並無出現任何安全帶之繫帶，而有未依規定扣繫安
    全帶之違規事實甚為明確。而交通警察掣單舉發違反道路交
    通管理處罰條例所列之違規事實，本質上為行政處分，係公
    務員基於職務上之權力，依法就特定之具體事件所為之具公
    法上效果之單方面行政行為，基於公務員為公法上行為具有
    公信力之原則，該行政行為當可被推定為真正，其據以依法
    處分之事實認定亦為正確無誤。足證本件受處分人確實有於
    上開時、地，駕駛上開車輛，而未依規定繫安全帶之違規行
    為。
  (三)受處分人雖以該型汽車駕駛座安全帶係自動上帶式，無不繫
    安全帶之理及拍攝採證照片因「量測不確定度」產生誤差等
    情置辯，然查，受處分人所駕駛之自小客車，依前揭行政法
    規及函釋應為三點式之安全帶，且按異議聲明狀所附該車標
    準規格表所示該車安全帶係前肩帶式（Ｓｅａｔｂｅｌｔｓ
    ，Ｆｒｏｎｔ  Ｓｈｏｕｌｄｅｒ），是受處分人駕駛時不
    論是否有自動上帶功能，自應將肩帶置手臂上端以上，並將
    肩帶繞過肩部並越過胸前至腹部左側固定點，以三點式安全
    帶扣繫方式繫妥安全帶，惟依前揭採證照片所示，受處分人
    身著淺色上衣，卻無安全帶斜揹穿過受處分人身體之情形，
    足證受處分人有未繫安全帶或未依使用方法繫妥之行為無訛
    ，則其所為安全帶係自動上帶之辯解，顯與卷證所示事實不
    符，委不足採為免罰之依據。再查，受處分人所辯：拍攝採
    證照片產生誤差云云，本屬其個人主觀臆測之詞，又未能提
    出其他佐證，亦不足採對其有利之認定。
  (四)故本件受處分人確實有於前揭時、地，駕駛前揭車號之自小
    客車行駛於道路上未繫安全帶之違規行為，其所為辯解，無
    非矯飾之詞，顯不足採，本件事證明確，受處分人之違規行
    為足堪認定。
四、綜上所述，受處分人駕駛上開車號汽車確有於前揭時地行駛
    於道路上未繫安全帶之違規行為，從而原處分機關依道路交
    通管理處罰條例第三十一條第一項及違反道路交通管理事件
    統一裁罰基準表之規定裁處受處分人一千五百元罰鍰，核無
    違誤。本件受處分人之異議為無理由，應予駁回。
據上論所，應依道路交通案件處理辦法第十九條，裁定如主文。
中    華    民    國    97    年    12    月    11    日
                  交通法庭  法  官  林怡秀
以上正本證明與原本無異。
如不服本裁定應於送達後五日內向本院提出抗告狀。
                            書記官  張汝琪
中    華    民    國    97    年    12    月    11    日


司法院資訊處製作；財團法人民間司法改革基金會備份。
